臺灣板橋地方法院刑事判決　　　　　　 100年度訴字第1947號
公　訴　人　臺灣板橋地方法院檢察署檢察官
被　　　告　羅鈺霜
選任辯護人　蔡宜真律師
上列被告因毒品危害防制條例案件，經檢察官提起公訴（100 年
度偵字第17302 號），本院判決如下：
    主  文
羅鈺霜販賣第三級毒品，處有期徒刑貳年陸月，扣案如附表編號
1 至6 所示之物均沒收。
    事  實
一、羅鈺霜明知愷他命（Ketamine，俗稱「K 他命」）係毒品危
    害防制條例列管之第三級毒品，不得販賣，竟基於販賣第三
    級毒品愷他命營利之犯意，於民國100 年6 月22日上午9 時
    30分前該日某時，接獲王佑吉以電話聯繫相約同年6 月22日
    上午9 時30分至羅鈺霜位於新北市○○區○○路1 段105 巷
    6 號6 樓住處樓下即新北市○○區○○路1 段103 號前見面
    ，2 人見面後，王佑吉當場表示欲向其購買1 包愷他命，羅
    鈺霜應允後，隨即回上開住處取得如附表編號1 所示愷他命
    1 包（驗餘淨重0.9947公克），販賣交付該愷他命1 包與王
    佑吉，王佑吉亦當場交付新臺幣（下同）300 元予羅鈺霜，
    適有員警於該處執行勤務，目睹羅鈺霜與王佑吉上開交易過
    程，隨即上前盤查，並表示已發現2 人上開毒品交易過程，
    王佑吉遂主動自褲袋取出如附表編號1 所示愷他命1 包，羅
    鈺霜並當場取出販賣愷他命之對價如附表編號4 所示之300
    元交付員警，經羅鈺霜同意並帶同警員至上址住處執行搜索
    ，扣得如附表編號2 、3 所示本次販賣所剩餘之愷他命1 包
    （毛重15.934公克，驗餘淨重15.1685 公克）、如附表編號
    5 所示供販賣所用之電子磅秤1 臺、如附表編號6 所示預備
    供販賣毒品所用之分裝袋162 個及與本案無關之門號000000
    0000號行動電話（含SIM 卡1 張）等物，始悉上情。
二、案經新北市政府警察局土城分局報請臺灣板橋地方法院檢察
    署檢察官偵查起訴。
    理  由
一、證據能力部分：
    本案所引用之供述及非供述證據，經本院依法踐行調查證據
    程序，檢察官、被告及辯護人均不爭執各該證據之證據能力
    （見本院卷第31頁反面至第32頁），且亦查無依法應排除其
    證據能力之情形，是後述所引用證據之證據能力均無疑義，
    先予敘明。
二、前揭事實，業據被告羅鈺霜於檢察官訊問及本院準備程序、
    審理時坦白承認（見偵卷第36、37頁，本院卷第31頁反面、
    第49頁），核與證人王佑吉於檢察官訊問時證述於前揭時、
    地向被告購買愷他命等情相符（見偵卷第85頁），並有土城
    分局清水派出所扣案物照片5 張、查獲員警王坤堂職務報告
    在卷可佐，復有員警自王佑吉褲袋扣得如附表編號1 所示之
    愷他命、自被告身上扣得如附表編號4 所示300 元、自被告
    住處扣得如附表編號2 、3 所示之愷他命1 包、如附表編號
    5 、6 所示電子磅秤1 臺、包裝袋162 個可證。又上開如附
    表編號1 、2 所示疑似愷他命之白色結晶分別送交通部民用
    航空醫務中心以氣相層析質譜儀法均檢出愷他命成分（附表
    編號1 所示愷他命，毛重1.25公克，淨重0.995 公克，取樣
    0.0003公克，驗餘淨重0.9947公克；附表編號2 所示愷他命
    ，毛重15.934公克，淨重15.169公克，取樣0.0005公克，驗
    餘淨重15.1685 公克），有該中心100 年6 月30日出具之航
    藥鑑字第1003616 號、0000000 號鑑定書2 紙在卷可查（見
    偵卷第90、101 頁），足認被告上開自白與事實相符，堪予
    採信。至被告於本院審理時供承：案發當日伊是以0989門號
    開頭的電話與王佑吉使用0920門號開頭的電話聯繫云云，惟
    查依卷附王佑吉持用之門號0000000000號行動電話、被告持
    用之門號0000000000號、0000000000號行動電話於100 年6
    月22日上午之通聯記錄，均未見有王佑吉與被告持用上述2
    門號行動電話通聯紀錄，證人王佑吉於偵查中亦證述：因為
    伊手機是易付卡，常常沒有儲值，有時會以公用電話與被告
    聯絡等語（見偵卷第85頁），況被告與王佑吉係於被告住處
    樓下始就購買毒品之價金、數量達成意思合致，自難認被告
    有以門號0000000000號、0000000000號行動電話作為本次販
    毒之工具，併此敘明。
三、按販賣愷他命係違法行為，非可公然為之，且有其獨特之販
    售通路及管道，復無公定價格，容易增減分裝之份量，而每
    次買賣之價量，可能隨時依雙方關係深淺、資力、需求量及
    對行情之認知、來源是否充裕、查緝鬆嚴、購買者被查獲時
    供述購買對象之可能風險評估等，而異其標準，非可一概而
    論。經查，被告於本院審理時供陳：查獲之愷他命係自桃園
    朋友處無償取得等語（見本院卷第49頁反面、第50頁），顯
    然被告取得本次販出之愷他命無須支付成本，再依本件被告
    以300 元價格販賣1 包愷他命與王佑吉之犯罪情節，其確有
    販賣愷他命以營利之意圖，至堪認定。綜上，本件事證明確
    ，被告犯行洵堪認定。
四、查愷他命係毒品危害防制條例第2 條第2 項第3 款規定之第
    三級毒品，核被告所為，係犯毒品危害防制條例第4 條第3
    項販賣第三級毒品罪。又被告於偵查及本院審理中均自白犯
    行（見偵卷第36、97頁，本院卷第49頁），應依同條例第17
    條第2 項之規定，減輕其刑。按刑事法上之販賣行為，祇須
    以營利為目的，將標的物販入或賣出，有一於此，其犯罪行
    為即為完成。而所謂賣出，自應以標的物已否交付為斷，茍
    標的物已經交付，縱令買賣價金尚未給付，仍應論以販賣既
    遂罪（最高法院94年度台上字第7096號判決參照）。查本件
    被告既已將愷他命1 包交付王佑吉收受，王佑吉並給付被告
    買賣價金300 元，被告販賣愷他命之行為已完成既遂，辯護
    人主張本件應構成販賣毒品未遂云云，自有誤會。至辯護人
    請求依刑法第59條酌減其刑云云，惟按刑法第59條之酌量減
    輕其刑，必須犯罪另有其特殊之原因與環境等等，在客觀上
    足已引起一般同情，縱宣告法定最低刑期，猶嫌過重者，始
    有其適用；至於犯罪動機、手段或犯後態度等情狀，僅為法
    定刑度內從輕量刑之標準，不得據為酌量減輕之理由（最高
    法院38年台上字第16號、45年台上字第1165號、51年台上字
    第899 號判例參照）。衡諸販賣第三級毒品愷他命對社會風
    氣及治安危害甚大，且為政府嚴加查緝之重大犯罪，被告明
    知毒品會造成人體身心健康危害，仍販賣毒品營利，其「犯
    罪時」並無特殊之原因與環境，衡情並無何等足以引起一般
    同情之客觀情狀而應予以憫恕之情形，無適用刑法第59條酌
    減其刑之餘地。至於被告年紀尚輕、犯後坦承犯行等，屬法
    定刑度內量刑之參考，與犯罪情狀有無特殊堪以憫恕之情事
    有別，併此指明。爰審酌被告年紀尚輕，竟意圖營利而販賣
    毒品，危害他人生命、身體健康，破壞善良社會風氣，所幸
    為警及時查獲，並參酌其販賣之數量，犯罪所得，並考量其
    智識程度、素行、犯後主動坦承犯行之犯後態度等一切情狀
    ，量處如主文所示之刑，以資懲儆。
五、沒收部分：
（一）按販賣愷他命而被查獲，其所販賣之愷他命，係供實行販
      賣犯罪行為所使用之目的物，亦屬供犯罪所用之物。而供
      犯罪所用之物併具違禁物之性質者，因違禁物不問是否屬
      於犯罪行為人所有，均應宣告沒收，自應優先適用刑法第
      38條第1 項第1 款之規定（最高法院100 年度第3 次刑事
      庭會議決議參照）。查扣案如附表編號1 所示之愷他命為
      被告販賣與王佑吉，如附表編號2 所示之愷他命為被告本
      件販賣毒品所剩餘之毒品，均含有愷他命成分，係違禁物
      ，均應依刑法第38條第1 項第1 款諭知沒收（至因鑑驗用
      罄之愷他命，既已滅失，自毋庸宣告沒收）。
（二）按毒品危害防制條例第19條第1 項有關沒收之規定，係刑
      法第38條第1 項第2 款、第3 項之特別規定，雖採義務沒
      收主義，但因無如同條例第18條第1 項前段「不問屬於犯
      人與否均沒收」之規定，故供犯該項所列之罪所用之物，
      仍以屬於犯人所有者為限，始得宣告沒收。查附表編號1
      所示愷他命1 包，既經被告出售並交付王佑吉，而屬王佑
      吉所有，該外包裝袋1 個已非被告所有，自不能依毒品危
      害防制條例第19條第1 項之規定併予宣告沒收。又附表編
      號3 所示用以包裹如附表編號2 所示愷他命之外包裝袋1
      個，為被告所有，具有防止愷他命裸露、逸出、潮濕，便
      於攜帶之用，附表編號5 所示電子磅秤1 臺，係被告所有
      ，用以分裝愷他命秤重之用，已據被告陳述在卷（見偵卷
      第8 頁反面），均應依毒品危害防制條例第19條第1 項前
      段之規定，宣告沒收。
（三）再按毒品危害防制條例第19條第1 項規定性質上係沒收之
      補充規定，屬於本條所定沒收之標的，如得以直接沒收者
      ，判決主文僅宣告沒收即可，不生「追徵其價額」或「以
      其財產抵償之」問題，須沒收之標的全部或一部不能沒收
      時，始生「追徵其價額」或「以其財產抵償之」選項問題
      （最高法院99年度第5 次刑事庭會議決議參照）。扣案如
      附表編號4 所示被告販賣愷他命所得之財物300 元，既已
      扣案，則應依毒品危害防制條例第19條第1 項前段規定，
      宣告沒收。
（四）扣案如附表編號6 所示包裝袋162 個，為被告所有，預備
      供分裝毒品販賣之用，已據被告供陳在卷（見偵卷第8 頁
      反面），應依刑法第38條第1 項第2 款規定沒收。至扣案
      之被告持用門號0000000000號行動電話、未扣案之000000
      0000號行動電話，均無確據證明與本件販賣毒品之犯行有
      關聯，已如前述，爰不予宣告沒收。
據上論斷，應依刑事訴訟法第299 條第1 項前段，毒品危害防制
條例第4 條第3 項、第17條第2 項、第19條第1 項前段，刑法第
11條、第38條第1 項第1 款、第2 款，判決如主文。
本案經檢察官吳育增到庭執行職務。
中    華    民    國  100     年    10    月    21    日
                  刑事第四庭  審判長法  官  連育群
                                    法  官  陳苑文
                                    法  官  張瓊華
以上正本證明與原本無異
如不服本判決應於送達後10日內向本院提出上訴狀
                                    書記官  謝雪紅
中    華    民    國   100    年    10    月    21    日
附表：
┌───┬─────────────┬───────┬────────────┐
│編號  │   應沒收物品名稱         │沒收之依據    │         備註           │
├───┼─────────────┼───────┼────────────┤
│  1   │扣案之愷他命白色結晶（驗餘│刑法第38條第1 │自王佑吉身上扣得，檢出愷│
│      │淨重0.9947公克）          │項第1款       │他命成分，毛重1.25公克，│
│      │                          │              │淨重0.995公克，取樣0.000│
│      │                          │              │3公克，驗餘淨重0.9947公 │
│      │                          │              │克（見偵卷第101 頁）。  │
├───┼─────────────┼───────┼────────────┤
│  2   │扣案之愷他命白色結晶（驗餘│刑法第38條第1 │自羅鈺霜住處扣得，檢出愷│
│      │淨重15.1685 公克）        │項第1款       │他命成分，毛重15.934公克│
│      │                          │              │，淨重15.169公克，取樣0.│
│      │                          │              │0005公克，驗餘淨重15.168│
│      │                          │              │5 公克（見偵卷第90頁）。│
├───┼─────────────┼───────┼────────────┤
│  3   │附表編號2 所示毒品外包裝袋│毒品危害防制條│被告所有，供販賣愷他命所│
│      │1 個                      │例第19條第1項 │用之物                  │
│      │                          │前段          │                        │
├───┼─────────────┼───────┼────────────┤
│      │新臺幣300元               │毒品危害防制條│被告販賣第三級毒品所得之│
│  4   │                          │例第19條第1項 │財物                    │
│      │                          │前段          │                        │
├───┼─────────────┼───────┼────────────┤
│  5   │電子磅秤1臺               │毒品危害防制條│被告所有，供販賣愷他命所│
│      │                          │例第19條第1項 │用之物                  │
│      │                          │前段          │                        │
├───┼─────────────┼───────┼────────────┤
│  6   │包裝袋162個               │刑法第38條第1 │被告所有，預備供販賣愷他│
│      │                          │項第2款       │命所用之物              │
└───┴─────────────┴───────┴────────────┘
附錄本案論罪科刑之法條：
毒品危害防制條例第4 條第3 項
製造、運輸、販賣第三級毒品者，處5 年以上有期徒刑，得併科
新臺幣7 百萬元以下罰金。